【裁判字號】    90,訴,1648
【裁判日期】    901003
【裁判案由】    違反著作權法
【裁判全文】
臺灣臺中地方法院刑事判決                          九十年度訴字第一六四八號
    公  訴  人  臺灣台中地方法院檢察署檢察官
    被      告  甲○○
右列被告因違反著作權法案件，經檢察官提起公訴（九十年度偵字第九六四一號），
本院判決如左：
    主  文
本件公訴不受理。
    理  由
一、公訴意旨略以：被告甲○○為台中縣太平市○○路三○四號「宜康資訊社」負責
    人，明知「戰慄時空之絕對武力」遊戲軟體係告訴人「柏崗科技股份有限公司」
    （下簡稱柏崗公司）所享有著作財產權之電腦程式著作，非經柏崗公司之授權同
    意，不得擅自重製。詎竟意圖出租，擅自將「戰慄時空之絕對武力」遊戲軟體從
    網路上下載，重製於「宜康資訊社」之十四台電腦中，並以每小時新台幣（下同
    ）三十元之費用，出租於不特定人上網消費遊戲，侵害柏崗公司之著作財產權，
    並恃此為生。嗣於九十年五月二十八日下午一時許，始為警查獲，因認被告涉犯
    著作權法第九十一條第二項、第九十四條之意圖出租，而擅自以重製方法侵害他
    人著作財產權之常業罪嫌等語。
三、公訴人認被告涉犯著作權法第九十一條第二項、第九十四條之意圖出租，而擅自
    以重製方法侵害他人著作財產權為常業罪嫌，係以被告擅自將告訴人享有著作財
    權之「戰慄時空之絕對武力」遊戲軟體，從網路上下載，重製於「宜康資訊社」
    之十四台電腦中，並以每小時三十元之費用，出租於不特定人上網消費遊戲，為
    其論據。惟按，所謂常業犯，係指將犯罪作為賴以維生之職業者而言。而侵害著
    作權之常業犯，應係指「以侵害著作權營生」或「恃侵害著作權為生」，始克相
    當。故行為人縱先後多次侵害著作權之行為，如並未以之維生，仍不得謂係常業
    犯，有最高法院八十五年度台上字第二０八０號判決可資參照。訊據被告堅決否
    認有何常業犯行，辯稱：伊所有之電腦內，尚有其他合法之遊戲軟體供客人使用
    ，並且提供流覽軟體供客人上網查詢資料，客人係以每小時三十元向伊租電腦使
    用，伊並非以出租告訴人之上揭遊戲軟體為業等語。經查，被告經營之「宜康資
    訊社」係以利用電腦擷取網路供人遊戲為營業項目（即俗稱「網咖」），有台中
    縣政府營利事業登記證在卷可憑，而其經營方式，係依客人喜好，或上網查詢資
    料，或使用已經授權之其他合法遊戲軟體如「石器時代」、「戰慄時空」，客人
    至店內承租使用被告電腦，依客人個別喜好，亦未必會使用告訴人之上揭遊戲軟
    體。依此以言，被告係以出租電腦供他人使用，收取租金為業，並非專以出租告
    訴人上揭遊戲軟體為業，自難認被告係以侵害告訴人之著作權營生為目的之社會
    活動之職業性犯罪。故被告辯稱，伊非常業犯，應堪採信。因此，本件被告所為
    ，應係犯著作權法第九十一條第二項之意圖出租，而擅自以重製方法侵害他人著
    作財產權罪，公訴人以被告所為係犯著作權法第九十一條第二項、第九十四條之
    意圖出租，而擅自以重製方法侵害他人著作財產權之常業罪嫌，即有誤會。
三、按告訴乃論之罪，告訴人於第一審辯論終結前得撤回其告訴，又告訴經撤回者，
    應諭知不受理之判決，刑事訴訟法第二百三十八條第一項、第三百零三條第三款
    定有明文。查本件告訴人告訴被告違反著作權法案件，起訴書認係犯著作權法第
    九十一條第二項、第九十四條之常業罪，惟本院審理後，認被告係犯著作權法第
    九十一條第二項之意圖出租，擅自以重製方法侵害他人著作財產權罪，已如前述
    ，依著作權法第一百條前段之規定，本件須告訴乃論。茲因被告已與告訴人達成
    和解，告訴人並具狀撤回其告訴，有和解書及撤回告訴狀附卷可稽，揆諸上開說
    明，爰不經言詞辯論，諭知不受理之判決。
據上論斷，應依刑事訴訟法第三百零三條第三款，第三百零七條，判決如主文。
中      華      民      國        九十      年     十     月     三     日
                                        臺灣臺中地方法院刑事第三庭
                                            法  官  黃  峻  隆
右正本證明與原本無異。
如不服本判決，應於送達後十日內向本院提出上訴狀（須附繕本），上訴於臺灣高等
法院臺中分院。
                                            書記官
中      華      民      國        九十      年     十     月     四     日


司法院資訊處製作；財團法人民間司法改革基金會備份。
